【裁判字號】    99,訴,543
【裁判日期】    991021
【裁判案由】    毒品危害防制條例
【裁判全文】
臺灣苗栗地方法院刑事判決               99年度訴字第543號
公  訴  人  臺灣苗栗地方法院檢察署檢察官
被      告  甲○○
選任辯護人  徐國禎律師
上列被告因違反毒品危害防制條例案件，經檢察官提起公訴（97
年度偵字第2207 號），本院判決如下：
    主  文
甲○○犯如附表一所列之罪，均累犯，各處如附表一所示之刑（
含主刑及從刑），主刑部分應執行有期徒刑拾捌年。未扣案販賣
第一級毒品所得及第二級毒品所得共計新臺幣參萬元沒收，如全
部或一部不能沒收時，以其財產抵償之。
被訴如附表二所示部分均無罪。
    犯罪事實
一、甲○○前於(一)民國86年間，因違反麻醉藥品管理條例案件，
    經臺灣高等法院台中分院就非法施用麻醉藥品部分，判處有
    期徒刑7 月，就非法販賣麻醉藥品部分，判處有期徒刑5 年
    ，此部分並經最高法院判決上訴駁回確定，上開2 部分嗣經
    臺灣高等法院台中分院裁定應執行有期徒刑5 年2 月確定；
    又於(二)94、95年間，因違反毒品危害防制條例及贓物案件，
    經本院判處有期徒刑8 月、6 月、6 月、3 月（以上4 罪應
    執行有期徒刑1 年9 月）、2 月確定，復經本院裁定減刑為
    有期徒刑4 月、3 月、3 月、1 月又15日及1 月並定應執行
    刑為11月又15日。於91年5 月3 日假釋出監，嗣經撤銷假釋
    ，而於93年5 月21日入監執行，於96年7 月16日縮短刑期接
    續執行完畢，猶不知悔改，復分別基於販賣第一級毒品海洛
    因及第二級毒品安非他命以營利之犯意，於附表一所示時間
    、地點，以如附表一所示之交易方式、毒品種類、金額及數
    量，販賣第一級毒品、第二級毒品予A2（真實姓名年籍資料
    詳卷內秘密證人代號對照表，且依證人保護法規定予以身分
    保密）。嗣於97年5 月7 日下午4 時20分許，在苗栗縣銅鑼
    鄉○○路與光復路口為警查獲，並扣得甲○○供己施用之海
    洛因1 包（驗餘淨重0.4817公克），而悉上情。
二、案經臺中縣警察局移請臺灣苗栗地方法院檢察署檢察官偵查
    起訴。
    理  由
壹、證據能力部分
一、關於證人A2之警詢筆錄有無證據能力乙節。
    證人A2於警詢中所為之供述（見97年度他字第349 號卷第7
    至8 頁、10至14頁，偵查卷第10至12頁、62至72頁，上開卷
    內之A1即起訴書所載之A2），屬被告以外之人於審判外之言
    詞陳述，經被告及辯護人爭執其證據能力，且查無其他法律
    規定例外得為證據之情形，依刑事訴訟法第159 條第1 項，
    不得作為認定犯罪事實存否之實體證據（但非不得作為「彈
    劾證據」，最高法院94年度台上字第6881號、96年度台上字
    第4363、4464、7337號判決意旨參照）。
二、按刑事訴訟法第159 條之5 第1 項「被告以外之人於審判外
    之陳述，雖不符前4 條之規定，而經當事人於審判程序同意
    作為證據，法院審酌該言詞陳述或書面陳述作成時之情況，
    認為適當者，亦得為證據」之規定，觀諸其立法理由謂：「
    二、按傳聞法則的重要理論依據，在於傳聞證據未經當事人
    之反對詰問予以核實，乃予排斥。惟若當事人已放棄對原供
    述人之反對詰問權，於審判程序表明同意該等傳聞證據可作
    為證據，基於證據資料愈豐富，愈有助於真實發見之理念，
    此時，法院自可承認該傳聞證據之證據能力。三、由於此種
    同意制度係根據當事人的意思而使本來不得作為證據之傳聞
    證據成為證據之制度，乃確認當事人對傳聞證據有處分權之
    制度。為貫徹本次修法加重當事人進行主義色彩之精神，固
    宜採納此一同意制度，作為配套措施。然而吾國尚非採澈底
    之當事人進行主義，故而法院如認該傳聞證據欠缺適當性時
    （例如證明力明顯過低或該證據係違法取得），仍可予以斟
    酌而不採為證據，爰參考日本刑事訴訟法第326 條第1 項之
    規定，增設本條第1 項。」由此可知，第159 條之5 第1 項
    之規定，僅在強調當事人之同意權，取代當事人之反對詰問
    權，使傳聞證據得作為證據，並無限制必須「不符合同法第
    159 條之1 至第159 條之4 」，始有適用，故依條文之目的
    解釋，第159 條之5 第1 項之規定，並不以被告以外之人於
    審判外之陳述「不符合」同法第159 條之1 至第159 條之4
    有關傳聞證據例外規定之情形，始有其適用（臺灣高等法院
    暨所屬法院96年法律座談會刑事類提案第26號研討結果參照
    ）。又增訂刑事訴訟法第159 條之5 第1 項所參考之日本國
    刑事訴訟法第326 條第1 項，其文義為「檢察官及被告同意
    作為證據之書面或供述，法院考量該書面或供述作成時之情
    況認為相當時，不論第321 條至前條（第325 條）之規定，
    亦得作為證據」，可見，我國法所借鏡之日本國法，其操作
    模式係：法院首先確認有無當事人之同意，待確認當事人不
    同意時，始探究該傳聞證據是否該當刑事訴訟法第321 條以
    下（為傳聞例外規定，相當於我國法第159 條之1 至之4 ）
    之要件。易言之，當事人之同意乃係傳聞法則例外之第一次
    關口。如當事人同意將傳聞證據作為證據使用，法院即毋庸
    再去論述是否有符合其他傳聞例外規定之適用。是本案公訴
    人、被告及辯護人如有同意以下本院所引用之傳聞證據均作
    為證據使用，對於本院引用之傳聞證據顯已放棄反對詰問權
    ，並同時有賦予證據能力之意思表示，則該傳聞證據既已有
    證據能力，而得作為論罪之依據，於邏輯上本院並毋庸再去
    細究該傳聞證據是否合致刑事訴訟法第159 條之1 至之4 等
    規定。查本案經本院引用之被告以外之人於審判外之言詞或
    書面陳述，業據檢察官、被告及辯護人於審判程序一致同意
    作為證據（見本院卷第89頁背面至93頁），本院審酌前開陳
    述作成時之情況，尚無違法或證明力明顯過低之瑕疵，與本
    案待證事實復具有相當關連性，亦認為適當，依刑事訴訟法
    第159 條之5 第1 項，前開傳聞證據均得作為證據。
貳、有罪部分
一、訊據被告固坦承有於附表一編號2 所示時、地，給A2安非他
    命4 分之1 兩，及於附表一編號3 所示時、地，有一真實姓
    名年籍不詳之成年女子給A2些許海洛因等情，惟矢口否認有
    為附表一所示各次販賣第一級毒品及第二級毒品之犯行，辯
    稱：附表一編號1 部分，係A2打電話詢問有無安非他命，其
    僅係回答有，但並未販賣任何毒品；附表一編號2 部分，係
    幫A2調貨，所以先借給A2安非他命4 分之1 兩，並未收錢；
    附表一編號3 部分，A2跟其要海洛因，但其只剩下半錢，數
    量不夠，所以僅叫1 名女子拿一些給A2，然A2亦未帶錢，故
    該女子僅拿一點點給A2施用云云。然查：
(一)、附表一編號1販賣海洛因部分
 1、關於證人A2以所使用之行動電話與被告所使用之門號000000
    0000號行動電話聯繫購買毒品後，被告再以所使用之門號00
    00000000號行動電話與證人A2聯繫表示已抵達相約地點，而
    於附表一編號1 所示時間、地點，以新臺幣（下同）18,000
    元之價格，販賣第一級毒品海洛因1 錢予證人A2之事實，業
    據證人A2於偵查中證述屬實（見偵查卷第77頁），並有通訊
    監察譯文1 份在卷可稽（見偵查卷第57頁背面）；至上開譯
    文內容固記載證人A2當時表示欲購買毒品之代號為「糖果」
    或「粗的」，依被告及證人A2均表示所謂「糖果」或「粗的
    」係指「安非他命」之意（見臺中縣警察刑事案件移送書卷
    宗（下稱警卷）第7 頁、本院卷第63頁背面），然證人A2於
    偵查中亦證稱：該次交易原係購買安非他命，因被告當時剛
    好缺貨，始改成購買海洛因等語（見偵查卷第77頁），參以
    證人A2所施用之毒品原即包括海洛因及安非他命，亦經其證
    述在卷（見本院卷第62頁），則其因一時未能買到安非他命
    而更改購買之毒品種類，尚與一般常情無違，自堪採信。
 2、證人A2嗣於本院審理時改口證稱並未向被告購買毒品乙節：
(1)、惟其先證稱：只有跟被告拿毒品，並沒有拿錢給被告云云（
    見本院卷第65頁），又改稱：當時係請被告幫忙調貨，被告
    沒有調到云云（見本院卷第67頁），顯見證人A2於本院審理
    時之證述前後不一，已有瑕疵。
(2)、再依卷附通訊監察譯文所載被告與證人A2之對話，99年3 月
    2 日13時15分52秒起：A2：「有糖果嗎？」被告：「有啊
    」、A2：「上回你來的地方你知道嗎？有停車的地方。」
    被告：「我知道」、A2：「你粗的有多少？」被告：「我
    等下會打給你。」，99年3 月2 日13時24分35秒起：被告
    ：「我到了。」A2：「好，我過去。」倘若被告無意拿任何
    毒品給證人A2，何以在電話中表示「有」，而促使證人A2與
    其相約交易毒品之事？甚至在電話聯繫後即親自前往上開地
    點相見？況且，被告與證人A2見面，已耗費時間及交通成本
    等費用，豈有可能未交付毒品，又未收取現金，而為此損人
    不利己之行為，此亦與一般交易常情不符，顯見被告當時確
    有攜帶毒品販賣予證人A2，是證人A2於本院審理時之證述與
    事實不符，應以偵查中之證述較為可採。
(3)、證人A2雖又證稱偵訊時在停藥，所以迷迷糊糊云云，惟稽之
    證人A2在偵查中主動請求檢察官對其身分保密，檢察官亦依
    其所請，而依證人保護法核發證人保護書（詳起訴書所載）
    ，顯見證人A2偵訊時相當了解其所證述之內容為何，且深知
    利害關係，而擔心自身安全，始要求隱匿真實身分，益徵證
    人A2於偵訊時所為之證述與事實相符，其於本院審理時所為
    之證述顯有迴護被告之嫌，不足採信。
(二)、附表一編號2販賣安非他命部分
 1、關於被告以所使用之門號0000000000號行動電話與證人A2所
    使用之行動電話聯繫販賣安非他命之事後，於如附表一編號
    2 所示時間、地點，以12,000元之價格，販賣第二級毒品安
    非他命1 包予證人A2而完成交易之事實，業據證人A2於偵查
    中證述明確（見偵查卷第78頁），並有通訊監察譯文1 份在
    卷可稽（見偵查卷第58頁背面）。
 2、證人A2嗣於本院審理時改口證稱當時係請被告幫忙調貨，並
    未付錢云云，辯護人亦主張證人A2當時表示沒有現金故未付
    錢乙節。惟細繹卷附通訊監察譯文所載被告與證人A2之對話
    ，99年3 月3 日13時31分18秒起：被告：「他那個等一下
    會拿回來要現金喔粗的啊。」A2：「要這樣喔，我要10號才
    有現金。」、被告：「因為他那個現在在漲價中。」、
    「漲價不要緊現在還拿不到好的，我沒有騙人。」A2：「在
    竹南2500拿的到。」、被告：「漂亮又好的完全沒有，你
    可以外面問。」A2：「那你要放到8 」、被告：「沒有8
    不行的，我出沒有利潤‧‧」、被告：「他現在在台中監
    理站附近，問我要嗎？」A2：「我5 號申請10號錢就會下來
    ，今天才3 號」‧‧、被告：「這個漂亮的零的開價1200
    0 別人我也是不給。」A2：「我是怕你現金會卡到要不然拿
    一半來比較好」、被告：「我想辦法弄給你，因為對方要
    現金。」A2：「我一星期就有了錢」、被告：「我盡量全
    力來配合你」‧‧、A2：「你在苗栗嗎？」被告：「是的
    ，我已經聯絡其他的人了會有啦，我叫別人出現金，你的部
    分就可以慢一點了」‧‧、被告：「我先聯絡台中監理站
    的」、「應該7 點就回來」，由上開對話可知，被告與證
    人A2已就安非他命買賣之價格、方式、數量及交易時間談妥
    ，且被告已準備要先向他人取貨，佐以被告亦坦承當時確有
    交付如附表一編號2 之安非他命予證人A2等語（見本院卷第
    27頁背面），堪認被告並非單純調貨而已；至證人A2當時雖
    表示並無現金，然被告亦表示由其他人的部分先行處理即可
    ，證人A2可以稍後再行付款，可見證人A2僅係未立即付款，
    此情並不表示其日後未付清款項，況其已向被告表示1 星期
    就可以拿到錢，否則被告往返苗栗及台中地區，又要聯絡他
    人湊足現金，耗費諸多成本，及負擔為警查獲及被科處重刑
    之風險，豈有可能單純轉讓或贈與毒品予證人A2？是證人A2
    證稱並未付錢乙節，委無足採，從而，被告亦確有於附表一
    編號2 所示時、地販賣第二級毒品安非他命予證人A2。
(三)、附表一編號3販賣海洛因部分
 1、關於被告以所使用之門號0000000000號行動電話與證人A2所
    使用之行動電話聯繫販賣海洛因之事後，於如附表一編號3
    所示時間、地點，再由一名與被告有販賣第一級毒品海洛因
    以營利之犯意聯絡而真實姓名年籍不詳之成年女子負責先行
    交付海洛因予證人A2，A2雖尚未付款，惟仍完成交易之事實
    ，業據證人A2於偵查中證述明確（見偵查卷第79頁），並有
    通訊監察譯文1 份在卷可稽（見偵查卷第60頁）。按刑事上
    之販賣行為，須以營利為目的，將標的物販入或賣出，有一
    於此，其犯罪行為始為完成。而所謂賣出，自應以標的物已
    否交付為斷，苟標的物已交付，縱買賣價金尚未給付，仍應
    論以販賣既遂罪；反之，如標的物尚未交付，縱行為人已收
    受價金，仍難謂其販賣行為已屬完成，此有最高法院88年度
    台上字第3760號判決要旨可資參照，本件被告既已將毒品海
    洛因交予證人A2，依前揭說明，其販賣行為即已完成。
 2、證人A2於本院審理時雖改口證稱本來要跟被告購買9000元的
    海洛因，惟當時人多作罷，事後有1 名女子拿一點給其施用
    云云，然細繹卷附通訊監察譯文所載被告與證人A2之對話，
    99年3 月4 日19時23分17秒起：被告：「好在有留給你喔
    」‧‧、被告：「我有半錢啦，如果給你，那我連吃的就
    沒有了。」A2：「不然就先拿4 錢（譯文應係誤載，實應為
    為4 分之1 錢）給他好了」、被告：「我差不多在20分鐘
    後就會到了」；99年3 月4 日20時03分30秒：被告之行動電
    話：「看到叉路不要轉進去，直直走‧‧我看到你了，我下
    去」；99年3 月4 日8 時3 分30秒：被告：「有拿到了吧
    。」A2：「那這樣就一共等於粗的半加上之前的多少啊」、
    被告：「5 個人啦，加起來給它整數，粗的我就不賺你的
    ，因為它漲價，那加起來‧‧那天是不是5 萬3 」‧‧、
    A2：「對啊」、被告：「這樣我會虧錢。」A2：「好啊，
    你再補幼的給我」，由上開對話亦可得知，被告當時既已表
    示僅有半錢海洛因，衡情，證人A2不可能向其要求4 錢，顯
    見證人A2應該係向被告要求購買4 分之1 錢的海洛因；且證
    人A2在譯文中並未表示終止購買毒品之行為，反而繼續依該
    不詳成年女子之指示與之見面，事後被告復以電話向證人A2
    確認有無拿到毒品時，證人A2更直接表示不足的部分，以海
    洛因（即代號『幼的』），補足即可，倘若該不詳姓名之成
    年女子僅係單純提供少許海洛因予證人A2施用，被告當無再
    行確認之必要，可見被告當時確係販賣海洛因予證人A2，應
    無疑義。
(四)、衡以近年來毒品之濫用，危害國民健康與社會安定日益嚴重
    ，治安機關對於販賣或施用毒品之犯罪行為，無不嚴加查緝
    ，各傳播媒體對於政府大力掃毒之決心亦再三報導，已使毒
    品不易取得且物稀價昂，苟被告於有償交付毒品海洛因、安
    非他命予買受人之交易過程中無利可圖，縱屬至愚，亦無甘
    冒被取締移送法辦判處重刑之危險而平白從事上開毒品交易
    之理。是其販入之價格必較其出售之價格為低，而有從中賺
    取買賣價差牟利之意圖及事實，應屬合理認定。又販賣毒品
    海洛因、安非他命係違法行為，非可公然為之，而毒品海洛
    因、安非他命亦無公定價格，係可任意分裝增減分量，且每
    次買賣之價格、數量，亦隨時依雙方之關係深淺、資力、需
    求量、對行情之認知、來源是否充裕、查緝是否嚴緊、購買
    者被查獲時供述購買對象之可能風險之評估等因素，而異其
    標準，機動調整，非可一概論之。是以販賣之利得，除非經
    行為人詳細供出各次所販賣之毒品之進價及售價，且數量俱
    臻明確外，實難察得其交易實情，然販賣者從價差或量差中
    牟利，方式雖異，惟其販賣行為在意圖營利則屬同一。從而
    ，舉凡有償交易，除足以反證其確係另基於某種非圖利本意
    之關係外，通常尚難因無法查悉其精確之販入價格，作為是
    否高價賣出之比較，諉以無營利之意思而阻卻販賣犯行之追
    訴。況參酌我國政府一再宣示反毒決心，施用、販賣海洛因
    、安非他命均屬違法行為，此為國人所週知，而被告與證人
    A2非屬至親，如於買賣過程中無利可圖，其何必甘冒觸犯刑
    罰之高度風險幫助他人取得毒品？是依一般經驗法則，自堪
    信被告各次販賣第一級毒品海洛因及第二級毒品安非他命時
    ，確有從中賺取買賣價差，而有牟利之意圖甚明。
(五)、綜上所述，本件以證人A2於偵查中之證述與事實相符而較為
    可採，並有卷附為被告及證人A2所不爭執之通訊監察譯文（
    見本院卷第80頁、第98頁背面）可資佐證，足認被告上開所
    辯，均係事後卸責之詞，不足採信。被告販賣第一級毒品海
    洛因及販賣第二級毒品安非他命之犯行已臻明確，均應依法
    論科。
二、新舊法比較
    按比較新舊法時，應就罪刑有關之一切情形，比較其全部之
    結果，而為整個之適用，不能割裂而分別適用有利益之條文
    （最高法院27年上字第2615號判例意旨、96年度台上字第69
    56號判決意旨參照）。又最高法院95年5 月23日刑事庭第8
    次會議決議，關於法律變更之比較適用原則，於比較時應就
    罪刑有關之共犯、未遂犯、想像競合犯、牽連犯、連續犯、
    結合犯，以及累犯加重、自首減輕暨其他法定加減原因（如
    身份加減）與加減比例等一切情形，本於統一性及整體性原
    則，綜其全部罪刑之結果而為比較。被告行為後，毒品危害
    防制條例於98年5 月20日修正公布，於98年5 月22日起生效
    施行（司法院98年6 月29日院台廳刑一字第0980014643號函
    參照），而行為後法律有變更者，適用行為時之法律，但行
    為後之法律有利於行為人者，適用最有利於行為人之法律，
    現行刑法第2 條第1 項定有明文。經查：
(一)、修正後毒品危害防制條例第4 條第1 項、第2 項分別規定「
    製造、運輸、販賣第一級毒品者，處死刑或無期徒刑；處無
    期徒刑者，得併科新臺幣2 千萬元以下罰金」、「製造、運
    輸、販賣第二級毒品者，處無期徒刑或7 年以上有期徒刑，
    得併科新臺幣1 千萬元以下罰金」，同條第1 項、第2 項修
    正前之規定則為「製造、運輸、販賣第一級毒品者，處死刑
    或無期徒刑；處無期徒刑者，得併科新臺幣1 千萬元以下罰
    金」、「製造、運輸、販賣第二級毒品者，處無期徒刑或7
    年以上有期徒刑，得併科新臺幣7 百萬元以下罰金」，經比
    較新舊法之結果，以修正前之規定較有利於被告。
(二)、毒品危害防制條例此次修正公佈，雖另增列第17條第2 項及
    修正第17條第1 項減刑規定，惟被告於本案並無供出共犯之
    犯行或於偵查及本院審理中均自白犯行之情形，是本件無論
    修法前後，均無該條之適用，對被告而言無有利、不利之情
    形，自無新舊法比較之問題。
(三)、綜上法律修正前後之整體比較，揆諸前揭最高法院決議及刑
    法第2 條第1 項前段規定，本件應依刑法第2 條第1 項前段
    規定，適用修正前之毒品危害防制條例第4 條第1 項、第2
    項。
三、論罪科刑
(一)、按海洛因、安非他命分屬毒品危害防制條例第2 條第2 項第
    1 款、第2 款所定之第一級毒品及第二級毒品，均不得非法
    持有、販賣。是核被告如附表一編號1 、3 所為，係犯修正
    前毒品危害防制條例第4 條第1 項之販賣第一級毒品罪；如
    附表一編號2 所為，係犯修正前毒品危害防制條例第4 條第
    2 項之販賣第二級毒品罪。被告各次販賣毒品前持有毒品之
    低度行為，應分別為其後販賣毒品之高度行為所吸收，均不
    另論罪。
(二)、被告如附表一所示各次販賣第一級毒品、第二級毒品犯行，
    皆犯意各別，行為互殊，應予分論併罰。
(三)、就附表一編號3 所示行為，被告與真實姓名年籍不詳之成年
    女子彼此間，有犯意聯絡及行為分擔，應論以共同正犯。
(四)、被告有如犯罪事實欄所載之前科及執行紀錄，有臺灣高等法
    院被告前案紀錄表1 份在可稽（見本院卷第6 至13頁），其
    於受有期徒刑執行完畢後，5 年內再故意犯本件有期徒刑以
    上之各罪，除所犯販賣第一級毒品罪之法定刑為死刑或無期
    徒刑及販賣第二級毒品之無期徒刑部分，依刑法第64條第1
    項、第65條第1 項之規定均不得加重外，法定刑罰金及有期
    徒刑部分，均應依刑法第47條第1 項之規定加重其刑。
(五)、按刑法第59條規定犯罪之情狀可憫恕者，得酌量減輕其刑，
    其所謂「犯罪之情狀」，與同法第57條規定科刑時應審酌之
    一切情狀，並非有截然不同之領域，於裁判上酌減其刑時，
    應就犯罪一切情狀（包括第57條所列舉之10款事項），予以
    全盤考量，審酌其犯罪有無可憫恕之事由（即有無特殊之原
    因與環境，在客觀上足以引起一般同情，以及宣告法定低度
    刑，是否猶嫌過重等等），以為判斷（最高法院95年度台上
    字第6157號判決意旨參照）。依修正前毒品危害防制條例第
    4 條第1 項規定，其法定刑為死刑、無期徒刑，同條第2項
    規定，其法定最輕本刑為有期徒刑7 年，刑度可謂均屬重大
    。然同為販賣毒品之人，其原因動機不一，犯罪情節未必盡
    同，或有大盤毒梟者，亦有中、小盤之分，甚或僅止於吸毒
    者友儕間為求互通有無之有償轉讓者亦有之，其販賣行為所
    造成危害社會之程度自屬有異，法律科處此類犯罪，所設之
    法定最低本刑卻同為死刑或無期徒刑，不可謂不重。於此情
    形，倘依其情狀處以有期徒刑，即足以懲儆，並可達防衛社
    會之目的者，自非不可依客觀之犯行與主觀之惡性二者加以
    考量其情狀，是否有可憫恕之處，適用刑法第59條之規定酌
    量減輕其刑，期使個案裁判之量刑，能斟酌至當，符合比例
    原則。本件被告就如附表一所示販賣海洛因予他人僅有2 次
    ，販賣安非他命予他人僅有1 次，次數甚少，且2 次販賣之
    金額各為18000 元、12000 元，就附表一編號3 部分，被告
    並未收到款項，亦無犯罪所得；又本件販賣對象只有1 人，
    實際販售出之毒品數量，較諸販毒集團尚屬零星小額，以其
    情節而論，其惡性尚不如專以販賣第一級毒品、第二級毒品
    維生之販毒集團重大，被告既非販賣毒品之大盤或中盤商，
    其販賣第一級、第二級毒品之行為尚未造成重大危害。觀諸
    被告造成社會整體侵害之程度尚非鉅大，被告所犯之販賣第
    一級毒品罪，其最輕法定本刑為無期徒刑，販賣第二級毒品
    罪之法定最輕本刑為有期徒刑7 年，倘予以科處法定最低刑
    度仍嫌過重，非無所涉情節之不法程度未達法定刑度分量，
    而有情輕法重之情形，在客觀上足以引起一般人之同情，本
    院依被告客觀之犯行與主觀之惡性二者加以考量其犯罪情狀
    ，認其犯罪尚足堪憫恕，爰依刑法第59條之規定，均予以酌
    量遞減輕其刑度，法定刑部分有加重及減輕，依法先加後減
    ，法定刑死刑、無期徒刑部分，均減輕其刑。
(六)、爰審酌被告自85年間起，即有違反麻醉藥品管理條例案件，
    嗣又因販賣、施用麻醉藥品等案件，經法院判刑確定，亦入
    監執行，有臺灣高等法院被告前案紀錄表1 份在卷可考，竟
    仍不知悔改，一再觸犯相同案件，而販賣第一級毒品、第二
    級毒品，以牟取暴利，使購買施用者成癮，造成生命健康受
    損，危害社會安全，進而衍生其他犯罪，其行為乃法所不容
    ，惟其販賣毒品之次數僅有3 次，時間不長、販賣之對象僅
    有1 人、數量不多，獲取之利益亦少，否認犯行之態度及被
    告為五專畢業之智識程度，兼衡其另有2 名子女等一切情狀
    ，分別量處如主文所示之刑，並定其應執行之刑。
四、沒收：
(一)、毒品危害防制條例第19條第1 項固規定，犯第4 條至第9 條
    之罪者，其供犯罪所用或因犯罪所得之財物，均沒收之，如
    全部或一部不能沒收時，追徵其價額或以其財產抵償之，且
    按毒品危害防制條例第19條，係採義務沒收主義，故販賣毒
    品所用之物或所得之金錢，如能認定確係販賣毒品所用或所
    得之款項，且屬犯人所有，均應宣告沒收，不以當場搜獲扣
    押者為限（最高法院89年度台上字第178 號、第289 號、92
    年度台上字第2608號、93年度台上字第3670號判決意旨參照
    ）。又販賣毒品所得之對價，不問其中成本若干，利潤多少
    ，均應全部諭知沒收，貫徹政府查禁煙毒之決心，以符立法
    本旨（最高法院91年度台上字第2419號判決意旨參照）。是
    販賣毒品所得之金錢，無論已否扣案，如仍屬存在，即應依
    法沒收。惟因犯罪所得之財物，係以實際所得者為限，苟無
    所得或尚未取得者，自無從為沒收追繳之諭知（最高法院99
    年度台上2934號判決要旨參照）。被告先後販賣第一級毒品
    、第二級毒品予附表一編號1 、2 所示證人A2之所得，共計
    30000 元，即屬被告因犯罪所得之財物，雖均未扣案，仍應
    依毒品危害防制條例第19條第1 項規定宣告沒收，如全部或
    一部不能沒收時，以其財產抵償之。至附表一編號3 部分，
    因證人A2尚未給付金錢，業據證人A2證述在卷（見本院卷第
    69頁背面），被告顯無犯罪所得，是此部分爰不另予宣告沒
    收。
(二)、至被告所使用供作聯絡販賣毒品工具之門號0000000000、00
    00000000號行動電話（含SIM 卡各1 張），均經丟棄，無從
    尋獲，且該門號申請登記人亦均非被告本人，業據被告供明
    在卷（見本院卷第84、100 頁），且無證據證明尚屬存在，
    亦均不另為沒收之諭知。
(三)、又扣案之第一級毒品海洛因1 包（驗餘淨重0.4817公克），
    係被告供己施用之毒品，與本件販賣毒品之行為無涉，已據
    被告供明在卷（見本院卷第99頁背面），本院復查無證據可
    資證明該物品與本案販賣海洛因有關，且上開物品業經本院
    於被告施用毒品海洛因案件中宣告沒收銷燬，有本院97年度
    訴字第613 號裁判書查詢1 份在卷可佐，是本院自無從於本
    案宣告沒收銷燬，附此敘明。
參、無罪部分
一、公訴意旨略以：被告甲○○分別基於販賣第一級毒品海洛因
    及第二級毒品安非他命以營利之犯意，於附表二所示時間、
    地點，以如附表二所示毒品種類、數量及金額販賣第一級毒
    品、第二級毒品予A2、A3（真實姓名年籍資料詳卷內秘密證
    人代號對照表，且依證人保護法規定予以身分保密），因認
    被告甲○○係犯毒品危害防制條第4 條第1 項之販賣第一級
    毒品罪及同條第2 項之販賣第二級毒品罪。
二、按犯罪事實應依證據認定之，無證據不得認定犯罪事實；又
    不能證明被告犯罪或其行為不罰者，應諭知無罪之判決，刑
    事訴訟法第154 條第2 項、第301 條第1 項分別定有明文。
    又所謂認定犯罪事實之證據，係指足以認定被告確有犯罪行
    為之積極證據而言，該項證據自須適合於被告犯罪事實之認
    定，始得採為斷罪之資料；且如未能發現相當確實證據，或
    證據不足以證明，自不能以推測或擬制之方法，以為裁判之
    基礎；而認定犯罪事實所憑之證據，雖不以直接證據為限，
    間接證據亦包括在內，然而無論直接證據或間接證據，其為
    訴訟上之證明，須於通常一般人均不致有所懷疑，而得確信
    其為真實之程度者，始得據為有罪之認定，倘其證明尚未達
    到此一程度，而有合理之懷疑存在時，即難遽採為不利被告
    之認定（最高法院76年台上字第4986號判例意旨參照）。
三、公訴意旨認被告涉犯如附表二所示販賣第一級毒品、第二級
    毒品罪嫌，無非係以被告之供述、證人A2及A3之證述、扣案
    之海洛因1 包等資為其論據。訊據被告堅決否認有此部分之
    犯行，辯稱：附表二編號1 部分，其根本未販賣海洛因及安
    非他命予證人A2；附表二編號2 部分，其固曾於92年間販賣
    海洛因予A3，但之後就沒有，至於安非他命部分，則係與A3
    合資購買等語。經查：
(一)、證據之證明力，雖委由法官評價，然心證之形成，由來於經
    嚴格證明之證據資料之推理作用，通常有賴數個互補性之證
    據始足以形成確信心證，單憑一個證據則較難獲得正確之心
    證。尤其具有對向性關係之單一證據，例如被害人與被告係
    立於相反之立場，其所述被害情形，難免不盡不實；又如毒
    品交易之買賣雙方，買方或為獲邀減刑寬典，不免有作利己
    損人之不實供述之虞。此種虛偽危險性較大之被告以外之人
    所為之陳述，為避免其嫁禍他人，藉以發見實體之真實，除
    以具結、交互詰問、對質等方法，以擔保其真實性外，依刑
    事訴訟法第156 條第2 項規定之意旨，自仍應認有補強證據
    之必要性，非別求其他證據，以增強其陳述之憑信性，殊不
    足為認定被告犯罪事實之依據。亦即，必至因其他證據之補
    強，已足令人確信該項陳述為真實而無合理之懷疑時，始得
    據為對被告不利之認定。又數罪併罰案件，因其所涉及之訴
    訟客體有數個以上，各個犯罪事實彼此互不相屬，故均須有
    補強證據，不得籠統為同一之觀察（最高法院97年度台上字
    第3857號判決意旨參照）。又依最高法院93年度台上字第67
    50號判決要旨：「修正刑事訴訟法第154 條證據裁判主義之
    規定，乃揭櫫國際公認之刑事訴訟無罪推定原則，為修正刑
    事訴訟法保障被告人權之重要指標，法院自應嚴守此一原則
    ，在檢察官所舉證據及法院依法定職權調查所得之證據，足
    以證明被告有罪之前，自應推定其無罪。若所得證據其為訴
    訟上之證明，尚未達於通常一般人均不致有所懷疑，而得確
    信其為真實之程度者，自不能為有罪之認定，此為上開無罪
    推定原則之當然闡釋，自不能因犯罪之調查難易不同而有異
    ，其理甚明。又施用毒品者所稱其向某人買受毒品之指證，
    不得作為有罪判決之唯一證據，仍須調查其他必要之證據，
    以察其是否與事實相符，為本院歷年來之見解，良以毒品買
    受者之指證，其憑信性於通常一般人已有所懷疑，尚難確信
    其為真實。況依毒品危害防制條例第17條之規定，其供出毒
    品來源而破獲者，復得減輕其刑，則其指證之真實性猶有疑
    慮，是施用毒品者之指證，其真實性有待其他必要證據加以
    補強。茲所謂必要之補強證據，固不以證明販賣毒品犯罪構
    成要件之全部事實為必要，但以與施用者之指證具有相當之
    關聯性為前提，其經與施用者之指證綜合判斷，已達於通常
    一般人均不致有所懷疑，而得確信施用者之指證為真實者，
    始得為有罪之認定，此為無罪推定原則之必然推演。」（另
    同院90年度台上字第3115號、94年度台上字第2033號、95年
    度台上字第6850號、96年度台上字第1029號、97年度台上字
    第3281號判決意旨亦可供參照）。亦即，施用毒品者之指證
    ，其真實性有待其他必要之證據加以補強，若施用毒品者之
    指證，其真實性仍有合理之懷疑存在時，在此項合理之懷疑
    未澄清前，自不能遽為有罪之判斷，茲所謂其他必要之補強
    證據，即在排除此項合理之懷疑，使之達於可得確信之程度
    ，否則即應為被告有利之推定，此亦為刑事訴訟法第154 條
    ，犯罪事實應依證據認定之證據裁判原則，及因保障被告人
    權，無罪推定原則之所在，此項刑事訴訟基本原則，不能因
    販賣毒品行為之期間短暫、方法隱密、對象單純，以致查獲
    不易、搜證困難等原因而放棄，或減低對於犯罪構成要件應
    予嚴格證明之堅持，此項基本原則應為法官證據證明力自由
    判斷職權行使之限制。
(二)、附表二編號1部分
    證人A2於偵查中固證稱有於附表二編號1 所示時、地向被告
    購買如附表二編號1 所示金額及數量之海洛因及安非他命等
    語（見偵查卷第78頁，至證人A2於警詢中之證述無證據能力
    ，詳如前述），惟於本院審理時改口證稱，當時係打電話向
    被告調貨，並詢問市價，但未給錢，被告事後亦未幫忙調貨
    （見本院卷第66頁背面），可見證人A2之證述前後不一，已
    有瑕疵；且證人A2雖證述曾以電話連繫，然此部分並無任何
    通聯紀錄或相關譯文內容可供佐證，則單憑證人A2有瑕疵之
    證詞，已難遽認與事實相符，況論係足以構成補強之證據？
    是依證人A2之證述，尚難據以為不利於被告之認定。
(三)、附表二編號2部分
 1、證人A3固亦於偵查中證稱有於附表二編號2 所示時、地向被
    告購買如附表二編號2 所示金額及數量之安非他命等語（見
    偵查卷第48、49頁，至證人A3於警詢中之證述，係被告以外
    之人於審判外之供述，無證據能力，依法應行排除），惟其
    於本院審理時亦改口證稱：向被告購買毒品的時間為92年間
    ，而非偵查中所述之96年間等語（見本院卷第85頁），顯見
    其證詞已有瑕疵；況其亦證稱：偵查中之所以指證被告販賣
    毒品係為求交保，始為不實指控等語（見本院卷第88頁背面
    ），可見證人A3於偵查中之證述，與事實不符，而不足採信
    ，亦不得為不利於被告之認定。
 2、至被告於本院羈押庭時固供稱96年間，有幫A3叫過安非他命
    ，每次會先打電話問他要不要，之後到台中下交流道跟他拿
    錢，每次2 兩左右，約11、12萬元云云（見偵查卷第30頁）
    ，於本院準備程序時卻改稱：這是93年間的事，曾賣海洛因
    予證人A3，情形忘記了，安非他命則係合資購買，1 人買1
    兩，各出各的部分云云（見本院卷第27頁背面），上開兩次
    供述，關於販賣毒品之時間、數量、金額及種類均有出入，
    是否屬實，已有疑義；且其所述又與證人A3所證述之內容不
    符，是本件不得徒據被告供稱曾經販賣海洛因或調貨安非他
    命等語，即認其有販賣海洛因或安非他命之犯行。
(四)、按施用毒品者所為向某人購買之供述，須有補強證據擔保其
    真實性，良以施用毒品者供述之憑信性，本不及於一般人，
    輒因與己利益攸關之事，無足以保證其供述無失真之虞。故
    施用毒品者關於其向某人購買毒品之供述，須無瑕疵可指，
    並有補強證據佐證擔保其具有相當程度真實性，始得據以對
    他人為不利之認定。本件證人A2、A3之證述均有瑕疵，已如
    前述，而本件除上開2 位證人之證詞外，並無其他補強證據
    佐證擔保該等證人證詞之真實性，揆之前揭說明，因數罪併
    罰案件，其所涉及之訴訟客體有數個以上，各個犯罪事實彼
    此互不相屬，故均須有補強證據，不得籠統為同一之觀察。
    從而，附表二所示之各次犯行，在僅有證人A2、A3之證詞，
    且該2 人之證詞均有瑕疵之情況下，並不具可確信證人A2、
    A3之指證必為真實程度之關聯性，亦難執為其所證之補強證
    據。
(五)、綜上所述，本件檢察官所舉之證據，僅餘證人A2、A3即購買
    毒品者所為證詞係不利於被告，且證人A2、A3之證詞又前後
    矛盾，所述各個販賣毒品之犯罪事實彼此互不相屬，既欠缺
    其他補強證據，當不足以使本院形成被告有如附表二所示販
    賣海洛因及安非他命行為之心證。此外，本院在得依或應依
    職權調查證據之範圍內，復查無其他積極明確之證據，足以
    認定被告有檢察官所指此部分之罪行，自屬不能證明被告犯
    罪，依法應就此部分為被告無罪之諭知。
肆、末查，證人A2於本院審理中具結後證述時，就被告販賣第一
    級毒品海洛因、第二級毒品安非他命之事實等，與本案犯罪
    實認定及被告辯解可否採信之重要事項，為與偵查中內容不
    一及相異之證述；證人A3於偵查中具結後，證述被告販賣第
    二級毒品安非他命之事實，惟於本院審理時自承當時係為求
    交保始為不實指證等語（見本院卷第89頁），足見其在偵查
    中，就與本案犯罪實認定及被告辯解可否採信之重要事項，
    為與事實不符之證述，其等顯有虛偽陳述而涉犯偽證罪之嫌
    疑，應移由檢察官另行依法偵查，附此敘明。
據上論斷，應依刑事訴訟法第299 條第1 項前段，（修正前）毒
品危害防制條例第4 條第1 項、第2 項、第19條第1 項、刑法第
11條前段、第2 條第1 項前段、第28條、第47條第1 項、第59條
、第51條第5 款，判決如主文。
本案經檢察官黃明正到庭執行職務。
中    華    民    國    99    年    10    月    21    日
                  刑事第一庭  審判長法  官  林 信 旭
                                    法  官  林 大 為
                                    法  官  林 卉 聆
以上正本證明與原本無異。
如不服本判決應於收受判決後10日內向本院提出上訴書狀，並應
應敘述具體理由。其未敘述上訴理由者，應於上訴期間屆滿後20
日內向本院補提理由書(均須按他造當事人之人數附繕本)「切勿
逕送上級法院」。
                                    書記官  楊 慧 萍
中    華    民    國    99    年    10    月    21    日
附記論罪法條全文：
毒品危害防制條例第4條
製造、運輸、販賣第一級毒品者，處死刑或無期徒刑；處無期徒
刑者，得併科新臺幣 2 千萬元以下罰金。
製造、運輸、販賣第二級毒品者，處無期徒刑或 7 年以上有期
徒刑，得併科新臺幣 1 千萬元以下罰金。
製造、運輸、販賣第三級毒品者，處 5 年以上有期徒刑，得併
科新臺幣 7 百萬元以下罰金。
製造、運輸、販賣第四級毒品者，處 3 年以上 10 年以下有期
徒刑，得併科新臺幣 3 百萬元以下罰金。
製造、運輸、販賣專供製造或施用毒品之器具者，處 1 年以上
7 年以下有期徒刑，得併科新臺幣 1 百萬元以下罰金。
前五項之未遂犯罰之。
附表一
┌──┬──┬────┬──────┬──────┬────┬─────────┐
│編號│買受│交易時間│交易地點    │ 交易方式   │交易毒品│罪名及宣告刑（含主│
│    │人  │        │            │            │之種類、│刑及從刑）        │
│    │    │        │            │            │數量及金│                  │
│    │    │        │            │            │額（新臺│                  │
│    │    │        │            │            │幣）    │                  │
├──┼──┼────┼──────┼──────┼────┼─────────┤
│    │    │97年3月2│苗栗縣銅鑼鄉│證人A2以所持│以18000 │甲○○販賣第一級毒│
│1   │A2  │日14時許│銅鑼工業區停│用之行動電話│元之價格│品，累犯，處有期徒│
│    │    │        │車場        │門號（詳卷內│，販賣海│刑拾柒年，未扣案之│
│    │    │        │            │通訊監察譯文│洛因1 錢│販賣第一級毒品所得│
│    │    │        │            │真實姓名對照│。      │新臺幣壹萬捌仟元沒│
│    │    │        │            │表，下同）與│        │收，如全部或一部不│
│    │    │        │            │甲○○所持用│        │能沒收時，以其財產│
│    │    │        │            │門號00000000│        │抵償之。          │
│    │    │        │            │04、00000000│        │                  │
│    │    │        │            │61號行動電話│        │                  │
│    │    │        │            │聯繫。      │        │                  │
├──┼──┼────┼──────┼──────┼────┼─────────┤
│2   │A2  │97年3月3│苗栗縣苗栗市│證人A2以所持│以12000 │甲○○販賣第二級毒│
│    │    │日20時許│玉清宮附近即│用之行動電話│元之價格│品，累犯，處有期徒│
│    │    │        │新東街與復興│門號與甲○○│，販賣安│刑肆年，未扣案之販│
│    │    │        │路上之便利商│所持用門號09│非他命1 │賣第二級毒品所得新│
│    │    │        │店          │00000000號行│包。    │臺幣壹萬貳仟元沒收│
│    │    │        │            │動電話聯繫。│        │，如全部或一部不能│
│    │    │        │            │            │        │沒收時，以其財產抵│
│    │    │        │            │            │        │償之。            │
├──┼──┼────┼──────┼──────┼────┼─────────┤
│3   │A2  │97年3月4│苗栗縣苗栗市│證人A2以所持│約定以90│甲○○共同販賣第一│
│    │    │日20時許│維新活動中心│用之行動電話│00元之價│級毒品，累犯，處有│
│    │    │        │            │門號與甲○○│格，販賣│期徒刑拾柒年。    │
│    │    │        │            │所持用門號09│海洛因半│                  │
│    │    │        │            │00000000號行│錢，惟因│                  │
│    │    │        │            │動電話聯繫後│數量不夠│                  │
│    │    │        │            │，由與甲○○│，僅先交│                  │
│    │    │        │            │有犯意聯絡之│付4 分之│                  │
│    │    │        │            │真實姓名年籍│1 錢海洛│                  │
│    │    │        │            │不詳之成年女│因（惟A2│                  │
│    │    │        │            │子負責將海洛│尚未給付│                  │
│    │    │        │            │因交付A2。  │金額）。│                  │
└──┴──┴────┴──────┴──────┴────┴─────────┘
 附表二
┌──┬──┬────┬────────┬─────────────────┐
│編號│買受│交易時間│交易地點        │交易數量及金額（新臺幣）          │
│    │人  │        │                │                                  │
├──┼──┼────┼────────┼─────────────────┤
│1   │A2  │97年2月 │苗栗縣銅鑼鄉銅鑼│海洛因半錢、價格10000 元；安非他命│
│    │    │下旬某日│工業區停車場    │4 分之1 兩、價格10000 元          │
├──┼──┼────┼────────┼─────────────────┤
│2   │A3  │96年9月 │臺中縣大里市大明│安非他命1 兩、價格65000 元        │
│    │    │間      │路附近          │                                  │
├──┼──┼────┼────────┼─────────────────┤
│    │    │96年10月│臺中市○○○路交│此3 次均為安非他命1 兩、價格各為  │
│    │A3  │及11月間│流道附近        │70000 餘元                        │
│    │    │        ├────────┤                                  │
│    │    │        │苗栗縣苗栗市僑育│                                  │
│    │    │        │街附近          │                                  │
│    │    │        ├────────┤                                  │
│    │    │        │苗栗縣公館鄉公館│                                  │
│    │    │        │交流道附近      │                                  │
└──┴──┴────┴────────┴─────────────────┘

司法院資訊處製作；財團法人民間司法改革基金會備份。
